臺灣桃園地方法院刑事判決
110年度原訴字第29號
公  訴  人  臺灣桃園地方檢察署檢察官 
被      告  張雲杰


                    現在法務部○○○○○○○○○○○執行中                    
指定辯護人  廖彥傑公設辯護人
上列被告因詐欺案件，經檢察官追加起訴（109年度偵緝字第211
4號），本院判決如下：
    主      文
張雲杰無罪。
    事實及理由
一、公訴意旨略以：張雲杰(所涉組織犯罪防制條例罪嫌，因本
    件非加入組織後之第一件加重詐欺案件，不在起訴範圍內)
    於民國108年7、8月間招募同案被告高世豪加入真實姓名年
    籍不詳綽號「叔叔」及真實姓名年籍不詳機房人員、提領贓
    款之人等成員所組成三人以上以詐術為手段，具有持續性、
    牟利性之有結構性之詐欺集團組織，擔任回收車手所收得贓
    款之「車手頭」工作，同案被告高世豪並於108年9月底招募
    同案被告歐春良加入上開犯罪組織，擔任收取被害人遭詐騙
    款項之「車手」工作，歐春良則於108年10月間另招募洪福
    鑫加入上開犯罪組織，擔任「車手」之工作。張雲杰與高世
    豪、歐春良、洪福鑫即與上開詐騙集團成員共同意圖為自己
    不法之所有，基於三人以上共犯詐欺取財之犯意聯絡，於10
    8年10月29日上午10時許，推由該詐騙集團某成員撥打電話
    與侯佑欣佯稱其子羅國丞及其子之友人因購買毒品與人發生
    糾紛而被扣留，須支付新臺幣(下同)11萬元，始得獲釋等語
    ，致侯佑欣陷於錯誤，於同(29)日上午10時56分許，至聯邦
    商業銀行內壢分行臨櫃提領現金新臺幣11萬元後，將該等款
    項放入塑膠袋內，並依該詐騙集團某成員指示將該筆款項置
    於桃園市○鎮區○○路000號育達高中旁之變電箱上。後張雲杰
    再於同(29)日上午10時58分許前之某時交付工作機4支與高
    世豪，高世豪留下1支聯絡使用外，再將其餘3支交由歐春良
    、洪福鑫使用，其等並於29日上午10時58分許，推由洪福鑫
    騎乘歐春良所提供之機車前至上揭變電箱處取走上開款項，
    並改搭乘新梅車行所派之車號000-00號計程車離開，再於同
    (29)日下午2時許，在桃園市大溪區崎頂附近大池，將該款
    項交給歐春良，歐春良則於同(29)日下午3、4時許，在桃園
    市中壢區大江購物中心對面萊爾富便利商店，將該款項轉交
    予高世豪，高世豪並將其中1萬元交付予歐春良作為歐春良
    與洪福鑫之報酬，其餘詐騙所得則上繳集團上手。嗣於同(2
    9)日中午12時30分許，侯佑欣與其子羅國丞取得聯繫查證無
    上開詐騙集團所指稱之情事，始悉受騙，而報警處理，經警
    調閱現場監視器影像，始循線查悉上情。因認被告涉犯刑法
    第339條之4第1項第2款之三人以上共同犯詐欺取財罪嫌等語
    。
二、按犯罪事實應依證據認定之，無證據不得認定犯罪事實，刑
    事訴訟法第154 條第2 項定有明文；又事實之認定應憑證據
    ，如未能發現相當證據，或證據不足以證明，自不能以推測
    或擬制之方法為裁判之基礎；又認定不利被告之事實，須依
    積極證據，苟積極證據不足為不利被告事實之認定時，即應
    為有利被告之認定，更不必有何有利之證據（最高法院40年
    台上字第86號、30年上字第816 號判例要旨）。另所謂「積
    極證據足以為不利被告事實之認定」，係指據為訴訟上證明
    之全盤證據資料，在客觀上已達於通常一般人均不致有所懷
    疑，而得確信被告確曾犯罪之程度，若未達此一程度，而有
    合理懷疑存在時，即無從為有罪之確信（最高法院76年台上
    字第4986號判例要旨可參）。刑事訴訟法第161 條第1 項規
    定，檢察官就被告犯罪事實，應負舉證責任，並指出證明之
    方法，是檢察官對於起訴之犯罪事實，應負提出證據及說服
    之實質舉證責任，倘其所提出之證據，不足為被告有罪之積
    極證明，或其指出證明之方法，無從說服法院以形成被告有
    罪之心證，基於無罪推定之原則，自應為被告無罪判決之諭
    知（刑事妥適審判法第6條、最高法院92年台上字第128 號
    判例參照）。
三、按無罪判決書內，因檢察官起訴之事實，法院審理結果，認
    為被告之犯罪不能證明，而為無罪之諭知，則被告並無檢察
    官所起訴之犯罪事實存在，既無刑事訴訟法第154 條第2 項
    所規定「應依證據認定之」事實存在，因此，判決書僅須記
    載主文及理由，而理由內記載事項，為法院形成主文所由生
    之心證，其論斷僅要求與卷內所存在之證據資料相符，或其
    論斷與論理法則無違，通常均以卷內證據資料彈劾其他證據
    之不具信用性，無法證明檢察官起訴之事實存在，所使用之
    證據並不以具有證據能力之證據為限，是以被告既經本院認
    定此被訴部分無罪（詳如後述），本判決即不再逐一論述所
    援引相關證據之證據能力，合先敘明。
四、公訴人論訴被告涉有上開犯行，無非係以證人即同案被告高
    世豪、洪福鑫於警詢及偵訊中之證述、證人即同案被告歐春
    良於警詢中之證述、證人即同案被告洪福鑫之父洪繁松於警
    詢之證述、告訴人侯佑欣於警詢中之指訴、內政部警政署反
    詐騙諮詢專線紀錄表、桃園市政府警察局平鎮分局宋屋派出
    所受理各類案件紀錄表、告訴人所有之聯邦銀行內壢分行帳
    戶存摺封面及內頁交易明細影本、通聯調閱查詢單、現場監
    視器影像光碟及現場暨監視器影像截圖22張、新梅車行之叫
    車紀錄及車軌資料、桃園市政府警察局平鎮分局宋屋派出所
    公務電話紀錄表等資為主要證據。訊據被告張雲杰堅詞否認
    上開犯行，並稱：伊只有於109年10月間加入詐欺集團去當
    取款車手，該案已經判決，就是台東地院109年度原金訴第3
    8號，該詐騙集團是「趙公子」或是「高雄阿義」的男子找
    伊參加的，與本案無關，伊沒有加入本案「叔叔」的詐騙集
    團，伊在本案發生之前就認識高世豪，高世豪約於107年在
    桃園八德租房子有跟伊借錢付押金，後來都沒有還給伊錢，
    伊於108年2、3月間有跟高世豪催討過1、2次而發生爭吵，
    所以後來高世豪的手機通訊軟體臉書就封鎖伊，伊等沒有辦
    法互相聯絡，高世豪也沒有打電話給伊，高世豪說的犯案時
    間伊均不在場，另伊也不認識歐春良、洪福鑫，故伊沒有參
    與高世豪所為本案詐騙行為等語。經查：
  ㈠高世豪於108年7、8月間加入綽號「叔叔」之詐欺集團組織，
    擔任回收車手所收得贓款之「車手頭」工作，並於108年9月
    底招募同案被告歐春良加入上開犯罪組織，擔任收取被害人
    遭詐騙款項之「車手」工作，歐春良則於108年10月間另招
    募洪福鑫加入上開犯罪組織，擔任「車手」之工作。於108
    年10月29日上午10時許，先由該詐騙集團某成員撥打電話與
    侯佑欣佯稱其子羅國丞及其子之友人因購買毒品與人發生糾
    紛而被扣留，須支付11萬元，始得獲釋等語，致侯佑欣陷於
    錯誤，於同(29)日上午10時56分許，至聯邦商業銀行內壢分
    行臨櫃提領現金11萬元後，將該等款項放入塑膠袋內，並依
    該詐騙集團某成員指示將該筆款項置於桃園市○鎮區○○路000
    號育達高中旁之變電箱上。後由洪福鑫騎乘歐春良所提供之
    機車前至上揭變電箱處取走上開款項，並改搭乘新梅車行所
    派之車號000-00號計程車離開，再於同(29)日下午2時許，
    在桃園市大溪區崎頂附近大池，將該款項交給歐春良，歐春
    良則於同(29)日下午3、4時許，在桃園市中壢區大江購物中
    心對面萊爾富便利商店，將該款項轉交予高世豪，高世豪並
    將其中1萬元交付予歐春良作為歐春良與洪福鑫之報酬，其
    餘詐騙所得則上繳集團上手等情，業據證人即告訴人侯佑欣
    於警詢中指訴甚詳（見109年度14902號卷〈下稱偵字卷〉第97
    至101頁），核與證人即同案被告高世豪、洪福鑫於警詢及
    偵訊中、證人歐春良於警詢中證述、證人即被告洪福鑫之父
    洪繁松於警詢證述之情節相符（見偵字卷第37至42、53至61
    、75至79、91至93、179至183頁），並有告訴人所有之聯邦
    銀行內壢分行帳戶存摺封面及內頁交易明細影本、現場監視
    器影像光碟及現場暨監視器影像截圖22張、新梅車行之叫車
    紀錄及車軌資料、通聯調閱查詢單、內政部警政署反詐騙諮
    詢專線紀錄表、桃園市政府警察局平鎮分局宋屋派出所受理
    各類案件紀錄表各1份、桃園市政府警察局平鎮分局宋屋派
    出所公務電話紀錄表2份等件在卷可佐（見偵字卷第103至12
    9頁），是此部分事實，堪以認定。
　㈡證人侯佑欣於警詢中僅係指稱：伊係於108年10月29日10時許
    ，在伊現住地，接獲一名自稱是伊兒子羅國丞的歹徒詐騙等
    語（見偵字卷第99頁），並未陳明該名假冒伊兒子者之真實
    姓名年籍，已無從查證，尚難證明該人為被告或被告所屬詐
    騙集團之成員，自無以認定被告與該人間，就本案加重詐欺
    行為有何犯意聯絡及行為分擔之情事。
  ㈢依本件監視器錄影畫面顯示前往取款者為同案被告洪福鑫，
    而洪福鑫於警詢及偵查中固均坦承有前往取款之事實，然其
    係供稱：伊係經同案被告歐春良介紹加入該詐騙集團，擔任
    車手之工作，其上手為被告歐春良，並由被告歐春良提供手
    機與伊，伊於108年10月29日上午11時2分許，騎乘由被告歐
    春良提供之機車前至育達高中變電箱處取得告訴人侯佑欣所
    放置在該處之11萬元現金1包後，以其所持用之門號0000000
    000號撥打叫車，之後即搭乘新梅車行所派之車號000-00號
    計程車離開現場，前往桃園市大溪區南興大池，該趟車資係
    以其所取得之贓款中支付，其再將該筆贓款扣除車資部分交
    予被告歐春良等語（見偵字卷第75至79、180頁），是證人
    洪福鑫供指認同案被告歐春良為其上手，並未供述或指認歐
    春良之上手為何人；參以證人歐春良於警詢中證稱：伊係於
    108年9月底經由被告高世豪介紹加入該詐騙集團，擔任車手
    ，被告高世豪即為其上手，並由被告高世豪提供手機與其等
    車手，其等並會將所收得之詐騙贓款當面交予被告高世豪，
    其得獲取之報酬則為5,000元至1萬元不等，洪福鑫於108年1
    0月29日下午2時許，在桃園市大溪區大池將收得之贓款交予
    其，其並在桃園市中壢區大江購物中心對面便利商店將該筆
    贓款交予被告高世豪，因而獲取3,000元之報酬，但伊不知
    道高世豪之上線為何人等情（見偵字卷第53至57頁），是以
    證人歐春良亦僅指稱高世豪為其上手，並不知高世豪之上手
    為何人，均難以證明被告張雲杰為其等上游而有參與本件犯
    行之情事。
　㈣證人高世豪固於警詢及偵查中證稱：伊係於108年7、8月間，
    經被告張雲杰介紹而加入上開詐騙集團，並依其上手指示作
    回水，擔任車手頭之工作，而報酬計算方式為每筆贓款2%，
    其得直接自取得之贓款抽取報酬，又其有找被告歐春良加入
    上開詐騙集團，並由其負責收取被告歐春良、洪福鑫所取得
    之贓款，再由其將贓款交予上手等事實等情（見偵字卷第37
    至42頁），復於偵查中證稱：伊於本案事發後，有跟伊太太
    曾芷萱說，是張雲杰找伊做詐騙的工作等語（見偵字卷第18
    1頁），惟經證人曾芷萱當庭否認上情在案（見偵字卷第181
    至182頁），已難認高世豪供述屬實。又證人高世豪復於偵
    查中稱：「大威」可以證明張雲杰介紹伊從事詐騙工作云云
    （見偵字卷第182頁），惟又稱：「大威」跟張雲杰很好，
    可能不會說等語（見偵字卷第182頁），已見證人高世豪之
    供述前後齟齬，所舉證人均無從證明被告有介紹其參與本案
    詐騙集團而其上手之事實。況證人高世豪於偵查中另稱：張
    雲杰有交工作機給伊，工作機在我先前羈押的案件中被扣押
    ，我們用facetime聯絡，聯絡之人我叫他叔叔，聲音有時像
    張雲杰，有時不像等語（見偵字卷第182頁），是證人高世
    豪已無法明確指認以工作機指示其「收水」之人是否為被告
    。復參以高世豪於警詢中係證稱：108年10月29日22時許，
    張雲杰叫我把錢放在桃園市龍潭區龍潭大池前的音響招牌下
    的輪胎內，伊不知道是由誰去拿等語（見偵字卷第40頁），
    亦可知本件證人高世豪亦自陳並非當面將本案贓款交付予被
    告，而係將贓款放在上揭地點，由不詳之人前往拿取等情無
    訛，已難證明被告有參與本件犯行之事實。再證人高世豪於
    本院審理時業已證稱：我是在107年間認識被告，認識大概
    半年左右，因當時經濟困難，家裡缺錢，就向被告借了10幾
    萬元，被告一直叫我還錢，我就是沒有錢還，到現在都還沒
    有還，我與被告之前都是用FACEBOOK聯絡，我的帳號暱稱是
    「張大白」，被告的暱稱我忘記了，約108年1、2月間因為
    有債務糾紛我就沒有跟被告聯絡，我把被告FACEBOOK封鎖了
    ，被告透過我不認識的FACEBOOK帳號找我，但我看到陌生的
    FACEBOOK帳號絕對不會回，除了FACEBOOK沒有其他跟被告聯
    絡的方式。本案是108年6、7月左右，我同案的被告蕭善元
    介紹我給「叔叔」認識，然後「叔叔」把工作機拿給我，都
    是「叔叔」指揮我所做的事情，我們都是以Facetime聯絡，
    「叔叔」給我總共3支工作機，1支就是屬於我自己用的，另
    1支給歐春良，還有1支我不知道歐春良拿給誰。108年10月2
    9日下午我有在大江購物中心對面的萊爾富向歐春良拿錢，
    我跟車手收完錢，然後我收到通知後，我再將錢拿給「叔叔
    」。我跟張雲杰因前述債務糾紛，且當時以為是被告叫蕭善
    元來找我做這件事情，害我被抓，以為是被告在弄我，所以
    我才會在警詢及偵查中這樣講，所以我就是咬定是被告找我
    加入詐騙集團而參與本件詐欺行為，當時有一部分是我自己
    私心，有想要陷害被告的意思，如果構成偽證罪我也願意承
    擔。但現今我知道張雲杰也進來關了，也受到法律制裁，所
    以我跟他的疙瘩我也就放下了，現在想通了才說實話等語（
    見本院原訴字卷第178至194頁），是以證人高世豪業已詳述
    其與被告認識經過、來往情形、雙方存有債務糾紛及先前為
    何始挾怨誣指被告等情節之來龍去脈，尚與經驗法則無違，
    經核與被告答辯之情節，亦大致相符，觀諸被告與證人高世
    豪2人均在監或在押，無從串證，故上揭證人所述應係出於
    其真意，堪可採信。是以證人高世豪業已翻異前詞，改稱被
    告並未參與本件犯行，故其先前所為不利於被告所為之指述
    ，是否可信，即非無疑。
　㈤又本件並無任何監視器錄影畫面有拍攝到被告出場在本件犯
    罪現場，自不足以認定被告有參與本件犯行。  
五、綜上所述，本件除證人高世豪前後不一之指述外，並無其他
    佐證可證明被告為其上手，自不得僅憑證人高世豪先前之單
    一指述即為被告有罪之認定，是本件公訴人舉證容有不足，
    既屬不能證明被告犯罪，自應為被告無罪之諭知。
據上論斷，應依刑事訴訟法第301條第1項，判決如主文。
本案經檢察官陳書郁追加起訴、檢察官李孟亭庭執行職務。
中　　華　　民　　國　　111 　年　　5 　　月　　9 　　日
                  刑事第十四庭  審判長法  官  江德民
                                      法  官  程欣儀
                                      法  官  吳天明
以上正本證明與原本無異。
如不服本判決應於收受判決後20日內向本院提出上訴書狀，並應
敘述具體理由。其未敘述上訴理由者，應於上訴期間屆滿後20日
內向本院補提理由書(均須按他造當事人之人數附繕本)「切勿逕
送上級法院」。 
                                      書記官  高慈徽
中　　華　　民　　國　　111 　年　　5 　　月　　9 　　日